【裁判字號】    95,易,946
【裁判日期】    951027
【裁判案由】    業務侵占
【裁判全文】
臺灣士林地方法院刑事判決               95年度易字第946號
公  訴  人  臺灣士林地方法院檢察署檢察官
被      告  甲○○
上列被告因業務侵占案件，經檢察官提起公訴（95年度偵字第
5854號），被告於本院準備程序中就被訴之事實為有罪之陳述，
經本院合議庭裁定改由受命法官獨任依簡式審判程序審理並判決
如下：
    主  文
甲○○連續意圖為自己不法之所有，而侵占對於業務上所持有之
物，處有期徒刑拾月。
    事  實
一、甲○○自民國92年7月18日起，在誠隆汽車股份有限公司（
    下稱誠隆公司）擔任汽車銷售業務員，負責收受客戶交付之
    款項，屬從事業務之人。甲○○因在外負有債務，而需錢孔
    急，竟基於不法所有之概括犯意，自94年12月28日起，連續
    將所持有如附表所示客戶所繳納之車款或汽車險保費，以變
    異持有為所有之意思，將之侵占入己，合計金額為新臺幣（
    下同）249萬8512元，嗣於95年1月24日為誠隆公司察覺帳目
    有異，始悉上情。
二、案經誠隆公司告訴臺灣士林地方法院檢察署檢察官偵查起訴
    。
    理  由
一、上揭犯罪事實，業據被告甲○○於檢察官偵查中及本院審理
    時坦承不諱，核與證人即誠隆公司代理人費立杰於偵查中所
    指訴之情節相符，並有被告簽立之切結書1 紙、誠隆公司訂
    購合約書影本4 份、汽車新領牌照登記書影本4 份、凱興保
    險代理人股份有限公司代辦新安產物保險股份公司汽車險要
    保書影本2 紙、誠隆公司陳報狀1 紙等附於偵查卷及本院卷
    可稽，事證明確，被告犯行堪予認定。
二、核被告所為，係犯刑法第336 條第2 項業務侵占罪。按被告
    行為後，刑法第2 條法律變更適用及第33條第5 款罰金刑、
    第56條連續犯之規定，已於94年1 月7 日經立法院修正三讀
    通過，總統命令公布，於95年7 月1 日施行，該法第2 條係
    規範行為後法律變更適用所生新舊法律比較適用之準據法，
    於新法施行後，應適用新法第2 條第1 項之規定，為「從舊
    從輕」之比較。被告先後多次業務侵占之犯行，時間緊接，
    犯罪構成要件相同，顯係基於概括犯意而為之，惟被告行為
    後，刑法第56條連續犯之規定，業於94年1 月7 日修正公布
    刪除，並於95年7 月1 日施行，則被告之犯行，因行為後新
    法業已刪除連續犯之規定，此刪除雖非犯罪構成要件之變更
    ，但顯已影響行為人刑罰之法律效果，自屬法律有變更，依
    新法第2 條第1 項規定，比較新、舊法結果，仍應適用較有
    利於被告之行為時法律即舊法論以連續犯1 罪並重其刑（最
    高法院95年第8 次刑事庭會議決議參照）。罰金刑部分，刑
    法分則編各罪所定罰金刑之貨幣單位原為銀元，修正前刑法
    第33條第5 款規定：「罰金：1 元（銀元）以上。」，而依
    罰金罰鍰提高標準條例規定，就72 年6月26日前修正之刑法
    部分條文罰金數額提高2 至10倍，其後修正者則不提高倍數
    ，並依現行法規所定貨幣單位折算新臺幣條例規定，以銀元
    1 元折算新臺幣3 元；修正後刑法第33條第5 款規定：「罰
    金：新臺幣1000元以上，以百元計算之。」，刑法第33條第
    5 款所定罰金貨幣單位經修正為新臺幣後，刑法分則各罪所
    定罰金刑之貨幣單位亦應配合修正為新臺幣，為使刑法分則
    編各罪所定罰金之最高數額與刑法修正前趨於一致，乃增訂
    刑法施行法第1 條之1 ：「中華民國94年1 月7 日刑法修正
    施行後，刑法分則編所定罰金之貨幣單位為新臺幣。94年1
    月7 日刑法修正時，刑法分則編未修正之條文定有罰金者，
    自94年1 月7日 刑法修正施行後，就其所定數額提高為30倍
    。但72年6 月26日至94年1 月7 日新增或修正之條文，就其
    所定數額提高為3 倍。」；從而，刑法分則編各罪所定罰金
    刑之最高數額，於上開規定修正後並無不同，惟修正後刑法
    第33第5 款所定罰金刑最低數額，較之修正前提高，自以修
    正前刑法第33條第5 款規定，較有利於被告。爰審酌被告係
    因替人作保，而遭討債公司一再逼債，情急之下而挪用公司
    之款項以應眼前之急，及被告之品行、犯罪之手段、所侵占
    之現金金額、尚未與被害人和解賠償被害人之損害及犯罪後
    深表悔悟等一切情狀，酌情從輕量處如主文所示之刑。
據上論斷，應依刑事訴訟法第273 條之1 第1 項、第299 條第1
項前段，修正後刑法第2 條第1 項前段、刑法第336 條第2 項、
修正前刑法第56條，修正前罰金罰鍰提高標準條例第1 條前段，
判決如主文。
本案經檢察官王以文到庭執行職務
中    華    民    國    95    年    10    月    27    日
                  刑事第三庭法  官  賴邦元
以上正本證明與原本無異。
如不服本判決，應於判決送達後10日內，向本院提出上訴狀。
                            書記官  游意婷
中    華    民    國    95    年    10    月    27    日
中華民國刑法第336條
（公務公益侵占罪、業務侵占罪）
對於公務上或因公益所持有之物，犯前條第 1 項之罪者，處 1
年以上 7 年以下有期徒刑，得併科 5 千元以下罰金。
對於業務上所持有之物，犯前條第 1 項之罪者，處 6 月以上
5 年以下有期徒刑，得併科 3 千元以下罰金。
前二項之未遂犯罰之。
附表：紀元均為【民國】，金額單位均為【新臺幣】
┌──┬────┬────┬────┬──────┐
│編號│訂單編號│客戶姓名│款別    │侵占金額    │
│    │（簽約日│        │        │侵占日期    │
│    │期）    │        │        │            │
├──┼────┼────┼────┼──────┤
│1   │HD0804（│李秀鳳  │車款    │27萬200元   │
│    │94年12月│        │        │95年1月13日 │
│    │23日）  │        │        │            │
├──┼────┼────┼────┼──────┤
│2   │HE0018（│怪怪貿易│車款    │171萬8900元 │
│    │95年1月 │有限公司│        │95年1月11日 │
│    │1日）   │        │        │            │
├──┼────┼────┼────┼──────┤
│3   │HE0017（│怪怪貿易│車款    │15萬4700元  │
│    │同上）  │有限公司│        │95年1月2日  │
│    │        │        │        │            │
├──┼────┼────┼────┼──────┤
│4   │HD0818（│互誠機電│車款及辦│22萬元      │
│    │94年12月│企業有限│牌費    │94年12月28日│
│    │26日）  │公司    │        │7萬4000元   │
│    │        │        │        │95年1月23日 │
├──┼────┼────┼────┼──────┤
│5   │        │蔡正斌  │代收續保│2萬1183元   │
│    │   無   │        │保險費  │侵占日期不詳│
│    │        │        │        │            │
├──┼────┼────┼────┼──────┤
│6   │        │劉延正  │代收續保│3萬9529元   │
│    │   無   │        │保險費  │侵占日期不詳│
│    │        │        │        │            │
└──┴────┴────┴────┴──────┘


司法院資訊處製作；財團法人民間司法改革基金會備份。
